臺灣高等法院民事判決
111年度上易字第620號
上  訴  人  君寶建設有限公司

法定代理人  吳麗娟  
上  訴  人  寶君建設有限公司

法定代理人  吳國寶  
共      同
訴訟代理人  蘇毓霖律師
複  代理人  張馨月律師
被  上訴人  吳哲宇  
訴訟代理人  許恒輔律師
複  代理人  李佳倫律師

上列當事人間請求給付違約金事件，上訴人對於中華民國111年3
月31日臺灣新竹地方法院110年度訴字第776號第一審判決提起上
訴，本院於111年11月1日言詞辯論終結，判決如下：
    主      文
上訴駁回。
第二審訴訟費用，由上訴人君寶建設有限公司負擔十分之九、寶
君建設有限公司負擔十分之一。
    事實及理由
一、上訴人君寶建設有限公司、寶君建設有限公司（下稱君寶公司、寶君公司，合稱上訴人）主張：被上訴人於民國108年12月7日，各以新臺幣（下同）624萬元、676萬元，分別向君寶公司、寶君公司買受「有謙家園」編號M區20棟透天房屋1戶（下稱系爭房屋）及坐落土地（新竹縣○○鄉○○○段○○○段000000地號等，下稱系爭土地），並簽訂房屋、土地之預定買賣契約（下合稱系爭契約，分稱房屋、土地契約），約定二者屬聯立契約，如有任一契約解除、終止或撤銷，他契約亦同時失其效力。又依房屋契約第12條第3項第2款約定（下稱系爭約定），瓦斯外管費係由被上訴人負擔；房屋契約第21條第3項約定，被上訴人於辦理所有權移轉登記時，應依君寶公司通知之繳款期限及方式，預繳稅費、代辦手續費及瓦斯外管費等費用25萬元（下稱系爭款項）。然被上訴人經君寶公司通知後，雖於110年5月7日將系爭款項匯至君寶公司帳戶，嗣卻要求退回，明示拒絕給付，並以系爭約定違反內政部「預售屋買賣定型化契約應記載及不得記載事項」(下稱系爭事項)為由，向行政院消費者保護會（下稱消保會）提起申訴，且向原法院訴請返還系爭款項（110年度重訴字第190號，下稱另案），君寶公司遂於110年9月13日將系爭款項匯還被上訴人。被上訴人違反房屋契約第21條第3項約定，拒不給付系爭款項，君寶公司不待催告即得解除房屋契約，寶君公司依約亦得一併解除土地契約，爰以起訴狀繕本之送達為解除系爭契約之意思表示；又若認伊等應先催告，則伊等業以上訴理由暨追加訴之聲明狀催告付款，被上訴人於111年6月13日收受，仍未付款，伊等於111年8月2日當庭再為解約之意思表示，則系爭契約既已解除，
　　依房屋契約第24條第4款、土地契約第15條第2項之約定，君
　　寶公司、寶君公司得請求依房屋總價款624萬元之15%計算及已付土地價金之違約金各93萬6000元、10萬元，及均自起訴狀繕本送達翌日即110年9月23日（見原審卷第131頁）起算之法定遲延利息等語。
二、被上訴人則以：伊已依約繳付各期款項，並無違約，上訴人
    不得解除系爭契約。又伊於另案訴請確認系爭約定無效，僅
    主張瓦斯外管費應由君寶公司負擔，並未拒絕給付代辦費用
    ，伊於110年5月7日已繳付系爭款項予君寶公司，嗣遭君寶
    公司於同年9月13日匯回系爭款項，並逕自主張解除系爭契
    約，上訴人違背誠實信用原則，其請求並無理由等語。
三、原審為上訴人敗訴之判決，上訴人不服，提起上訴，聲明：
    ㈠原判決廢棄；㈡被上訴人應給付君寶公司、寶君公司各93萬
    6000元、10萬元，及均自110年9月23日起至清償日止，按年
    息5%計算之利息。被上訴人答辯聲明：上訴駁回。
四、上訴人主張兩造於108年12月7日簽訂系爭契約，約定由被上
    訴人各以624萬元、676萬元，分別向君寶公司、寶君公司買
    受系爭房屋、系爭土地，房屋、土地契約約定二者屬聯立契
    約，如有任一契約解除、終止或撤銷，他契約亦同時失其效
    力；又上訴人已依系爭契約之分期付款明細表繳付第1期訂
    金款10萬元、第2期簽約金款120 萬元、第3期結構體完成款
    33萬元、第4期使用執照取得款32萬元，房地款項合計195萬
    元。被上訴人於109年10月26日以系爭約定違反系爭事項為
    由，向消保會提起申訴，由新北市政府於109年10月29日函
    君寶公司妥適處理；復於109年12月1日向原法院提起另案訴
    訟，訴請確認系爭約定無效，主張瓦斯外管費用應由君寶公
    司負擔，於110年5月7日繳付系爭款項予君寶公司，後於110
    年9月3日以瓦斯外管費由何方負擔未議定為由，變更暨擴張
    另案訴之聲明，請求君寶公司返還系爭款項。君寶公司於11
    0年9月13日將系爭款項匯入被上訴人帳戶等情，有系爭契約
    、另案變更暨擴張訴之聲明狀、匯款申請書、存款單在卷可
    稽（見原審卷第21-59頁），並為兩造所不爭執（見本院卷
    第136頁），且經核閱另案卷宗無誤（見外放卷），堪信為
    真實。
五、上訴人主張被上訴人拒付系爭款項，伊已解除系爭契約，君
    寶公司、寶君公司得依房屋契約第24條第4款、土地契約第1
    5條第2項之約定，各請求違約金93萬6000元、10萬元等語，
    惟為被上訴人所否認，並以前詞置辯。經查：
　㈠按解釋意思表示，應探求當事人之真意，不得拘泥於所用之
    辭句，為民法第98條所明定。又解釋契約，如契約文字已表
    示當事人之真意，無須別事探求者，即無須反捨契約文字而
    更為曲解。是以，倘契約約定明確，其內容又無違反公序良
    俗、強制規定，或顯然違反誠信原則之情形，當事人即應受
    契約約定之拘束（最高法院97年度台上字第1676號號判決意
    旨參照）。
　㈡觀之房屋契約第12條第3項第2款約定：預售屋基地範圍外銜
    接公用事業外管線之天然瓦斯配管費用由買方負擔；第21條
    第3項約定：應由買方繳交之稅費、代辦手續費及瓦斯外管
    費（含挖掘道路修建地下工事費：即柏油、減壓閥、遮斷閥
    、裝裱費、保證金相關）等費用，買方於辦理所有權移轉登
    記時，應依賣方通知繳款期限及方式預繳代辦費用25萬元予
    賣方，並於交屋時依單據證明核銷結清，多退少補等語（見
    原審卷第26、29頁），被上訴人已依前開約定給付系爭款項
    予君寶公司，有如前述，即無違約未付款之情事。至君寶公
    司於另案訴訟進行中，雖將系爭款項返還被上訴人，然被上
    訴人表明願給付系爭款項（見本院卷第90頁），自難僅因其
    提起另案訴訟，即謂其有拒絕給付之意。　　
　㈢又依房屋契約第21條第3項約定，系爭款項於交屋時依單據證
    明核銷結清，多退少補，並非固定之金額，被上訴人如對應
    給付之金額有爭執而提起訴訟確認或請求上訴人返還，亦屬
    上開約定容許範圍，不能遽指違約，否則，若被上訴人經另
    案認定僅得請求返還系爭款項之一部分，而上訴人將系爭款
    項退還被上訴人，即得請求被上訴人給付本件高達103萬600
    0元之違約金，亦顯失事理之常。
　㈣再者，被上訴人已依系爭契約之分期付款明細表繳付第1期訂
    金款10萬元、第2期簽約金款120 萬元、第3期結構體完成款
    33萬元、第4期使用執照取得款32萬元，房地款項合計195萬
    元，既如前述。而依房屋契約第24條第4款約定：買方違反
    有關「付款條件及方式」、「逾期付款之處理」、「貸款約
    定」、「貸款撥付」、「質押禁止」及契約附件三之各條規
    定者，賣方得沒收房屋總價款15%計算之違約金（見原審卷
    第30頁），及土地契約第15條第2項約定：買方違反有關「
    付款條件及方式」之規定或契約其他違約事項之規定者，賣
    方得沒收買方已付之價款，惟沒收之價款以不超過土地總價
    款15%為限（見原審卷第46頁），足見上訴人僅得沒收價金
    ，不得請求另行給付違約金。故君寶公司、寶君公司依房屋
    契約第24條第4款、土地契約第15條第2項之約定，請求被上
    訴人各給付違約金93萬6000元、10萬元，自屬無據。
六、從而，君寶公司、寶君公司依房屋契約第24條第4款、土地
    契約第15條第2項之約定，請求被上訴人給付各93萬6000元
    、10萬元，及均自110年9月23日起至清償日止，按年息5%計
    算之利息，非屬正當。原審為上訴人敗訴判決，核無不合，
    上訴意旨指摘原判決不當，求予廢棄改判，為無理由，應駁
    回其上訴。　　
七、本件事證已臻明確，兩造其餘之攻擊或防禦方法及所用之證
    據，經本院斟酌後，認為均不足以影響本判決之結果，爰不
    逐一論列，附此敘明。　　
八、據上論結，本件上訴為無理由，判決如主文。
中　　華　　民　　國　　111 　年　　11　　月　　15　　日
                  民事第十庭    
                      審判長法  官  何君豪
                            法  官  張文毓
                            法  官  邱靜琪
正本係照原本作成。
不得上訴。
中　　華　　民　　國　　111 　年　　11　　月　　15　　日

                            書記官  張淨卿